臺灣桃園地方法院民事簡易判決
111年度壢簡字第232號
原      告  洪紫芸  


被      告  曾聖龍  


上列當事人間請求侵權行為損害賠償事件，原告提起刑事附帶民
事訴訟，經本院刑事庭以110年度交附民字第32號裁定移送前來
，本院於民國111年9月8日言詞辯論終結，判決如下：
    主      文
一、被告應給付原告新臺幣貳佰柒拾壹萬玖仟壹佰捌拾陸元，及
    自民國一百一十一年三月二十七日起至清償日止，按年利率
    百分之五計算之利息。
二、原告其餘之訴駁回。
三、訴訟費用新臺幣壹萬壹仟貳佰捌拾元，其中新臺幣捌仟肆佰
    捌拾壹元由被告負擔，餘由原告負擔。　
四、本判決第一項得假執行。
五、原告其餘假執行之聲請駁回。 　　
　　事實及理由
壹、程序方面：　　
　　按訴狀送達後，原告不得將原訴變更或追加他訴。但擴張或
    減縮應受判決事項之聲明者，不在此限。民事訴訟法第255
    條第1項但書第3款定有明文。本件原告起訴時訴之聲明為：
    (一)被告應給付原告新臺幣(下同)205萬7,418元，及自起訴
    狀繕本送達翌日起至清償日止，按年息百分之5計算之利息
    ；(二)願供擔保，請准宣告假執行。嗣原告陸續變更訴之聲
    明，其最後訴之聲明為：(一)被告應給付原告361萬6,648元
    ，及自民國110年8月3日刑事附帶民事起訴狀繕本送達翌日
    起至清償日止，按年息百分之5計算之利息；(二)願供擔保
    ，請准宣告假執行(見附民卷第199頁、本院卷第27頁)。原
    告上開所為訴之變更，核屬擴張應受判決事項之聲明，與前
    揭規定相符，應予准許。
貳、實體方面：　　
一、原告主張：　　
(一)被告於民國109年8月3日上午7時7分許，騎乘車牌號碼000-0
    00號普通重型機車(下稱肇事機車)，沿桃園市中壢區龍慈路
    往中山東路方向行駛，於駛至同市區後寮一路、龍慈路口時
    ，在該路口騎樓下穿戴雨衣後，本應注意不得駛入來車之車
    道內，及行駛至交岔路口，其行進應遵守燈光號誌之指示，
    車輛面對圓形紅燈，表示禁止通行，不得超越停止線或進入
    路口，且應注意車前狀況，隨時採取必要之安全措施，而依
    當時天候雨、日間自然光線、柏油路面濕潤、無缺陷、無障
    礙物、視距良好等，客觀上無不能注意之情事，竟疏於注意
    及此，無視其行向之號誌係紅燈，而貿然違規闖紅燈欲續往
    同市區中山東路方向行駛，適有原告騎乘車牌號碼000-000
    號普通重型機車(下稱系爭機車)，沿同市區後興路一段往環
    中東路方向駛至後興路與龍慈路口時，不慎遭肇事機車擦撞
    (下稱本件事故)，致原告人車倒地，因而受有左手近端尺骨
    粉碎性骨折之傷害(下稱系爭傷害)，系爭機車亦因而毀損(
    下稱系爭損害)，被告並因前揭過失傷害犯行經本院110年度
    交訴字第38號判決(下稱系爭判決)判處有期徒刑3月。
(二)原告因本件事故支出醫療費用56,776元、就醫交通費用138,
    430元、增加生活上需要費用29,336元、健身房月費及終止
    會員所生違約金共計4,740元、後續手術費用30萬元、看護
    費36,000元、系爭機車修繕費用23,730元、因傷休養期間受
    有薪資損失398,640元，勞動力減損200萬8,996元，並受有
    精神上之痛苦，故請求精神慰撫金35萬元。為此，爰依民法
    第184條第1項前段、第2項、第193條及第195條之規定，提
    起本件訴訟等語，並聲明：如變更後之聲明所示。
二、被告則以：伊對於本件事故應負損害賠償責任不爭執。對於
    原告請求醫療費用、系爭機車修繕費、看護費用、醫療用品
    及營養品費用部分均不爭執(見本院卷第52至53頁)；惟對於
    就醫交通費、薪資損失、勞動力減損及精神慰撫金部分，請
    法院依法審酌；對於原告後續手術費用部分，則認為金額過
    高等語，資以抗辯。
三、得心證之理由：　
(一)原告主張之事實，除賠償金額外，有系爭判決影本及原告提
    出之衛生福利部桃園醫院(下稱部桃醫院)及長庚醫療財團法
    人林口長庚紀念醫院(下稱長庚醫院)診斷證明書、醫療費用
    收據、薪資明細表、系爭機車維修估價單及發票、就醫交通
    費收據等為證(見本院卷第4至7頁反面、附民卷第209至394
    頁)，而細繹上開系爭判決之理由，係以被告於警詢、偵訊
    、本院準備程序及簡式審判程序時中之自白、原告於警詢時
    之指述、桃園市政府警察局中壢分局道路交通事故現場圖、
    道路交通事故調查報告表㈠㈡、監視錄影光碟暨翻拍照片、部
    桃醫院診斷證明書等為據，並詳述何以其陳述情節及相關證
    據可採，顯見該刑事判決所為之判斷，已經實質調查證據，
    亦符合經驗法則，難認有何瑕疵，自足作為本件判斷之依據
    。復為被告所不爭執，堪信原告主張之事實為真。　
(二)按因故意或過失不法侵害他人之權利者，負損害賠償責任；
    不法侵害他人之身體或健康者，對於被害人因此喪失或減少
    勞動能力，或增加生活上之需要時，應負損害賠償責任；不
    法侵害他人之身體、健康、名譽、自由、信用、隱私、貞操
    ，或不法侵害其他人格法益而情節重大者，被害人雖非財產
    上之損害，亦得請求賠償相當之金額。民法第184條第1 項
    前段、第193條第1項及第195條第1項分別定有明文。本件事
    故既因被告騎乘肇事機車未遵守燈光號誌指示之過失肇致，
    自應由被告負擔全部過失責任，又被告上開過失行為使原告
    受有系爭傷害及損害，被告自應負擔損害賠償責任。茲就原
    告請求之各項損害賠償，審核如下：　
　1.醫療費用56,776元部分：　　
　　原告主張其因系爭傷害支出醫療費用56,776元，業據其提出
    長庚醫院、部桃醫院、聯新國際醫院(下稱聯新醫院)、內壢
    風澤中醫診所(下稱風澤診所)、合健骨科診所(下稱合健診
    所)及晟揚骨科診所(下稱晟揚診所)等收據等為證(見附民卷
    第221至285頁及第297至368頁)，且為被告所不爭執，核屬
    有據，應予准許。
　2.就醫交通費用138,430元部分：
　　⑴按當事人已證明受有損害而不能證明其數額或證明顯有重
      大困難者，法院應審酌一切情況，依所得心證定其數額。
      民事訴訟法第222條第2項定有明文。　
　　⑵原告主張其於109年8月3日至110年7月15日就診期間(含復
      健)，從原告家(即桃園市○○區○○○路○段000巷00號)分別至
      部桃醫院、長庚醫院、聯新醫院、風澤診所、合健診所及
      晟揚診所共支出就醫交通費138,430元，雖未據原告提出
      每次乘車收據，而參原告所受系爭傷害及上開醫療費用收
      據，可知原告有乘車就醫之必要，堪認原告受有就醫交通
      費用之損害，且與本件事故有因果關係。復經本院以GOOG
      LE查詢計程車試算車資，自原告家至部桃醫院之單趟車資
      應為220元，而依部桃醫院醫療費用收據可知，原告於上
      開就診期間(含復健)至部桃醫院83次(來回即166趟)，是
      原告此部分得請求之就醫交通費為36,520元(計算式：220
      ×166＝36,520元)；原告家至長庚醫院之單趟車資應為660
      元，復依長庚醫院醫療費用收據可知，原告於上開就診期
      間(含復健)至長庚醫院16次(來回即32趟)，是原告此部分
      得請求之就醫交通費為21,120元(計算式：660×32＝21,120
      元)；原告家至聯新醫院之單趟車資應為225元，復依聯新
      醫院醫療費用收據可知，原告於上開就診期間(含復健)至
      聯新醫院29次(來回即58趟)，是原告此部分得請求之就醫
      交通費為13,050元(計算式：225×58＝13,050元)；原告家
      至風澤診所之單趟車資應為160元，復依風澤診所醫療費
      用收據可知，原告於上開就診期間(含復健)至風澤診所45
      次(來回即90趟)，是原告此部分得請求之就醫交通費為14
      ,400元(計算式：160×90＝14,400元)；原告家至合健診所
      之單趟車資應為205元，復依合健診所醫療費用收據可知
      ，原告於上開就診期間(含復健)至合健診所41次(來回即8
      2趟)，是原告此部分得請求之就醫交通費為16,810元(計
      算式：205×82＝16,810元)；原告家至晟揚診所之單趟車資
      應為750元，復依晟揚診所醫療費用收據可知，原告於上
      開就診期間(含復健)至晟揚診所6次(來回即12趟)，是原
      告此部分得請求之就醫交通費為9,000元(計算式：750×12
      ＝9,000元)。
　 ⑶準此，原告得請求就醫交通費合計應為110,900元(計算 式
     ：36,520＋21,120＋13,050＋14,400＋16,810＋9,000＝
　　 110,900元)，逾此範圍之請求即屬無據，應予駁回。
　3.增加生活上需要費用29,336元部分：
　　⑴醫療用品及營養品費用28,796元部分：
　　　原告主張其因本件事故須購買醫療用品及營養品花費28,7
      96元，並提出發票及收據為證(見附民卷第381至384頁、
      第387至389頁)，且為被告不爭執，故原告此部分請求，
      應屬可採。
　　⑵膳食費用540元部分：
　　　原告固主張其在住院期間，支出膳食費用540元等情。惟
      日常飲食本為人每日所需，不因原告是否因車禍住院、居
      家照護而有所影響，是原告主張之膳食費用既屬每日飲食
      ，自難認係屬因系爭車禍事故而受有之損害，是此部分主
      張即屬無據。
　4.健身房月費及終止會員所生違約金共計4,740元部分：
　　原告主張其因系爭傷害致無法使用健身房，受有健身房月費
    及終止會員所生違約金損害共計4,740元等情，並提出健身
    房之會員權終止申請書及發票為證(見附民卷第385至386頁)
    ，本院審酌原告所受傷害程度(即左手近端尺骨粉碎性骨折
    ，且後續須持續治療及復健)，認原告確實難以繼續使用健
    身房，核與本件事故具有因果關係，是原告此部分請求即屬
    有據。　
　5.後續手術費用30萬元部分：　
　　原告因本件事故而受有系爭傷害，已如前述。而依原告所提
    出之長庚醫院診斷證明書所載「左手近端尺骨粉碎性骨折術
    後，腰椎脊椎滑脫症、頸部椎間盤突出，左肘挫傷，機動車
    輛交通意外事故中受傷人員之初期照顧」，並「建議手術，
    需自費支架，人工骨及止血劑，共約30萬元」(見附民卷第3
    71頁)，是可認原告後續確有進行手術之必要，且該手術費
    用為30萬元，故原告此部分之請求，核屬有據，應予准許。
　6.看護費36,000元部分：　
　　⑴按親屬代為照顧被害人之起居，固係基於親情，但親屬看
      護所付出之勞力並非不能評價為金錢，雖因二者身分關係
      而免除被害人之支付義務，惟此種基於身分關係之恩惠，
      自不能加惠於加害人，故由親屬看護時雖無現實看護費之
      支付，仍應認被害人受有相當於看護費之損害，得向上訴
      人請求賠償，始符公平原則(最高法院99年度台上字第531
      號裁判意旨參照)。
　　⑵原告主張因系爭傷害，需由專人半日看護30日等情，業據
      其提出醫囑欄載有「需人協助照顧30日」之部桃醫院診斷
      證明書為證(見附民卷第369頁)，復經部桃醫院於111年3
      月30日以桃醫醫字第1111903296號函覆表示：原告需人全
      日照顧等語(見本院卷第25頁)，足見原告因系爭傷害，其
      需由專人全日看護30日，而本件原告自陳由家屬照護，依
      上揭說明，堪認原告受有相當於看護費之損害，又依一般
      社會通常經驗，全日看護之金額以每日2,200元計算尚屬
      合理，是原告受有相當於看護費之損害應為66,000元(計
      算式：2,200×30＝66,000元)，而原告僅請求被告賠償36,0
      00元，核屬有據，應予准許。
　7.系爭機車修繕費用23,730元部分：
　　⑴按不法毀損他人之物者，被害人得請求賠償其物因毀損所
      減少之價額，民法第196條定有明文。依前揭規定請求賠
      償物被毀損所減少之價額，得以修復費用為估定之標準，
      但以必要者為限，而修理材料以新品換舊品，應予折舊(
      最高法院77年度第9次民事庭會議決議參照)。
　　⑵經查，原告主張系爭機車修繕費用23,730元，並提出三勝
      車業行估價單及收據為證(見附民卷第287至288頁)，上開
      估價單雖未分列零件、工資費用，惟依通常估價行情，估
      定價額應包含零件及工資費用，且原告已證明系爭機車係
      因與被告碰撞而受有損害，本院審酌系爭機車受損部位及
      修復項目，依民事訴訟法第222條第2項規定核定系爭機車
      修復之工資與零件比例應為1：1，即零件、工資費用各為
      11,865元。
　　⑶又零件部分，原告既係以新零件替代舊零件，自應就零件
      費用計算並扣除折舊，始屬公平；依行政院所頒固定資產
      耐用年數表及固定資產折舊率之規定，系爭機車之耐用年
      數為3年，依定率遞減法每年折舊1000分之536，另依營利
      事業所得稅查核準則第95條第6項規定「固定資產提列折
      舊採用平均法、定率遞減法或年數合計法者，以一年為計
      算單位；其使用期間未折舊折舊滿一年者，按實際使用之
      月數相當於全年之比例計算之；不滿一月者，以月計。」
      ，其最後一年之折舊額，加歷年折舊累計額，其總和不得
      超過該資產成本原額之十分之九。而系爭機車出廠日為10
      0年8月(見個資卷)，迄本件事故發生時點109年8月3日，
      已使用逾3年，則零件扣除折舊後之修復費用估定為1,187
      元(計算式：11,865×0.1＝1,187元，元以下四捨五入)，加
      計工資11,865元，是系爭機車之修理必要費用應為13,052
      元，逾此範圍之請求，則屬無據。
　8.薪資損失398,640元部分：
　　⑴原告主張因系爭傷害需休養12月，受有不能工作之損失等
      情，並提出部桃醫院、長庚醫院、聯新醫院診斷證明書、
      勞工保險傷病診斷書、原告於華盛頓幼兒園109年4月、7
      月薪資明細表及原告108年度綜合所得稅各類所得資料清
      單等為證(見附民卷第25頁、第167至169頁、第369至378
      頁)。經查，依據上開診斷書醫囑欄記載住院及宜休養日
      數共計271日(詳附表)，又依上開證據資料可知原告於本
      件事故發生時係於幼兒園擔任教保員及假日兼職影城之工
      作，審酌上開教保員工作需與孩子互動，影城工作則需長
      期站立或移動，而原告所受系爭傷害非輕，確實會造成上
      開工作上之困難，故可認原告確實因本件事故受有不能工
      作之損失。
　　⑵次查，由上開薪資明細表可知原告每月之教保員工資為26,
      465元【計算式：｛(24,066＋2,200)＋(24,464＋2,200)｝/2＝2
      6,465元】，換算每日薪資則為882元(計算式：26,465元/
      30=882元，元以下四捨五入)，並以271日計算即為239,02
      2元(計算式：882元×271＝239,022元)，復加計原告因本件
      事故請假而損失之教育局導師費2學期10,800元，是原告
      教保員部分薪資損失共計為249,822元；另由上開綜合所
      得稅資料可知原告108年之影城打工收入為33,450元，而
      原告自陳每週僅六、日打工，則換算每週薪資為643元(計
      算式：33,450元/52週=643元，元以下四捨五入)，又271
      日約為39週(計算式：271/7=39，個位數以下四捨五入)，
      以計算原告本件事故受有影城打工部分薪資損失即為25,0
      77元(計算式：643元×39週＝25,077元)。
　　⑶是以，原告得請求薪資損失為274,899元(計算式：249,822
      ＋25,077＝274,899元)，逾此範圍之請求即屬無據，應予駁
      回。
　9.勞動力減損200萬8,996元部分：　　
　　⑴按被害人因身體健康被侵害，而減少勞動能力所受之損害
      ，其金額應就被害人受侵害前之身體健康狀態、教育程度
      、專門技能、社會經驗等方面酌定之，不能以一時一地之
      工作收入未減少即認無損害發生。是因勞動能力減少所生
      之損害，不以實際已發生者為限，即將來之收益，因勞動
      能力減少之結果而不能獲致者，被害人亦得請求賠償(最
      高法院81年度台上字第749號判決意旨參照)。
　　⑵查，就原告勞動能力減損程度之評估，經本院委託部桃醫
　　　院鑑定，該醫院鑑定結果略以：原告勞動力減損之比例為
      38％，有部桃醫院111年7月15日桃醫家字第1113904281號
      函附卷可參(見本院卷第36頁正反面)，堪信為真。　
　　⑶復按勞工未滿65歲者，雇主不得強制其退休，勞動基準法
      第54條第1項第1款定有明文。本件原告已請求本件事故發
      生後271日(即109年8月3日至110年5月1日)不能工作之損
      害，詳如前述，而所謂不能工作之損害，乃較勞動能力減
      少之損害範圍更大，性質上實已包含勞動能力減少之損害
      在內，原告自不得重複請求。查原告係69年8月8日出生，
      經扣除前揭不能工作之損失後，原告勞動力減損之損害應
      自110年5月2日起計算至原告法定強制退休年齡65歲前1日
      即134年8月7日止，共24年又97日。而以前述原告薪資所
      得及38％勞動能力減損比例計算，原告每年勞動能力減損
      所受損害之數額應為135,044元(計算式：(882×365+33,45
      0)×38%＝135,044元，元以下四捨五入)。　　
　　⑷再以上開年數及數額，依霍夫曼式計算法扣除中間利息(首
      期給付不扣除中間利息)，核計原告得一次請求之不能工
      作損害數額為218萬3,118元【計算方式為：135,044×16.0
      0000000+(135,044×0.00000000)×(16.00000000-00.00000
      000)=2,183,118.0000000000。其中16.00000000為年別單
      利5%第24年霍夫曼累計係數，16.00000000為年別單利5%
      第25年霍夫曼累計係數，0.00000000為未滿一年部分折算
      年數之比例(0/12+97/365=0.00000000)。採四捨五入，元
      以下進位】。而原告僅請求被告賠償200萬8,996元，為有
      理由，應予准許。　　　
 10.精神慰撫金35萬元部分：
　　按法院對於慰撫金之量定，應斟酌實際加害情形所造成之影
    響、被害人所受精神上痛苦之程度，雙方之身分、地位、經
    濟狀況及其他各種情形，以核定相當之數額（最高法院47年
    台上字第1221號、51年台上字第223號判例參照）。經查，
    原告因本件事故受有系爭傷害，已如前述，衡情其身體及精
    神應受有相當之痛苦，其請求被告賠償非財產上之損害，應
    屬有據；本院審酌原告傷勢之程度、被告之加害程度以及兩
    造之年齡、社會地位、資力（屬於個人隱私資料，僅予參酌
    ，爰不予揭露）等一切情狀，認為原告得請求之非財產上損
    害賠償，以20萬元為當，逾此數額之請求，則無理由。
 11.是以，前開費用合計303萬4,159元(計算式：56,776＋110,90
    0＋28,796＋4,740＋300,000＋36,000＋13,052＋274,899＋2,008,9
    96＋200,000＝303萬4,159元)。　
 12.再按保險人依本法規定所為之保險給付，視為被保險人損害
    賠償金額之一部分；被保險人受賠償請求時，得扣除之，強
    制汽車責任保險法第32條定有明文。查原告因本件事故而受
    領強制責任保險金314,973元乙情，為兩造所不爭執，故原
    告上開所得請求賠償之金額，自應扣除已領取之強制險理賠
    金。從而，本件原告得請求被告損害賠償之金額，應為271
    萬9,186元(計算式：3,034,159－314,973＝271萬9,186元)。
    　
(三)末按給付無確定期限者，債務人於債權人得請求給付時，經
    其催告而未為給付，自受催告時起，負遲延責任。其經債權
    人起訴而送達訴狀，或依督促程序送達支付命令，或為其他
    相類之行為者，與催告有同一之效力；前項催告定有期限者
    ，債務人自期限屆滿時起負遲延責任；遲延之債務，以支付
    金錢為標的者，債權人得請求依法定利率計算之遲延利息；
    應付利息之債務，其利率未經約定，亦無法律可據者，週年
    利率為百分之5，民法第229條第2項、第3項、第233條第1項
    、第203條分別定有明文。經查，本院110年8月3日刑事附帶
    民事起訴狀繕本係於111年3月16日寄存送達被告，有送達證
    書1份在卷可查(見本院卷第23頁)，是被告應自111年3月27
    日起負遲延責任。　　　　
四、綜上所述，原告依民法第184條第1項前段、第2項、第193條
    及第195條之規定，請求被告給付原告271萬9,186元，及自1
    11年3月27日起至清償日止，按年利率5％計算之利息，為有
    理由，應予准許；逾此範圍之請求，則屬無據，應予駁回。
    另原告於言詞辯論終結後以擴張訴之聲明聲請狀追加請求78
    ,063元及法定遲延利息部分，顯屬已妨害本件訴訟之終結，
    其追加部分自不能准許（惟不妨礙原告另訴請求），應併予
    駁回。
五、本件原告勝訴部分係就民事訴訟法第427條適用簡易程序所
    為被告敗訴之判決，依同法第389條第1項第3款規定，爰依
    職權宣告假執行。又法院應依職權宣告假執行者，本無庸原
    告為聲請，若原告仍聲請願供擔保宣告假執行者，該聲請僅
    在促使法院職權發動，法院仍係本於職權而宣告，自無庸對
    該聲請為准駁之裁判。至原告敗訴部分，其假執行之聲請已
    失其附麗，爰另為駁回假執行聲請之諭知。　
六、訴訟費用負擔之依據：民事訴訟法第79條。爰依職權諭知如
    主文第3項所示。(含裁判費1,000元及部桃醫院勞動力減損
    鑑定費10,280元)。　 　　　　　
中　　華　　民　　國　　111 　年　　9 　　月　　28　　日
                  中壢簡易庭      法  官  張博鈞
以上為正本係照原本作成。
如不服本判決，應於送達後20日內，向本院提出上訴狀並表明上
訴理由，如於本判決宣示後送達前提起上訴者，應於判決送達後
20日內補提上訴理由書（須附繕本）。
如委任律師提起上訴者，應一併繳納上訴審裁判費。
中　　華　　民　　國　　111 　年　　9 　　月　　28　　日
                                  書記官  張季容　　　
附表：　　
1.原告於109年8月3日住院，同年8月5日出院，共計3日。醫囑記載不宜工作至少12週：即同年8月6日至10月29日。 2.復依部桃醫院所開立之勞工傷病診斷書記載(見附民卷第377頁)，可知原告於109年8月3日接受骨折鋼釘固定手術，且於術後6月可恢復一般性工作，即不宜工作6月：即同年8月4日至110年1月30日。 3.上述1、2兩者重疊日期即為：109年8月4日至同年10月29日。 4.再依聯新醫院於110年3月2日開立之診斷證明書，醫囑記載避免久坐、久站與搬運重物，預計期間為3月。　 5.上開原告住院、醫囑修養日數合計為：271日(計算式：181日＋90日＝271日)